臺灣高等法院刑事判決　　　　　　　 100年度上易字第1008號
上　訴　人
即　被　告　吳建中
上列上訴人因傷害等案件，不服臺灣板橋地方法院99年度易字第
2499號，中華民國100年3月29日第一審判決（起訴案號：臺灣板
橋地方法院檢察署99年度偵字第21468 號），提起上訴，本院判
決如下：
    主  文
原判決關於傷害及定應執行刑部分均撤銷。
吳建中被訴傷害部分，無罪。
    理  由
一、公訴意旨略以：被告吳建中（所犯恐嚇罪業據原審判處拘役
    15日，上訴後於本院撤回上訴而確定）於民國99年7月7日晚
    上7時許，在告訴人王相雄所開設位於臺北縣三重市（現改
    制為新北市三重區○○○路38號之機車行前，因吳建中靠坐
    於店門口之重型機車上，遭王相雄阻止而引發口角爭執，吳
    建中竟基於傷害他人身體之犯意，徒手毆打王相雄之後腦及
    頸部，致王相雄受有後頸部紅腫之傷害，因指吳建中涉犯刑
    法傷害罪嫌等語。
二、按犯罪事實應依證據認定，無證據不得認定犯罪事實；又不
    能證明被告犯罪或其行為不罰者，應諭知無罪之判決，刑事
    訴訟法第154條第2項、第301條第1項分別定有明文。又事實
    之認定，應憑證據，如未能發現相當證據，或證據不足以證
    明，自不能以推測或擬制之方法，為裁判基礎；且認定不利
    於被告之事實須依積極證據，苟積極證據不足為不利於被告
    事實之認定時，即應為有利於被告之認定（最高法院30年臺
    上字第816 號判例意旨參照）；又檢察官對於起訴之犯罪事
    實，倘其所提出之證據，不足為被告有罪之積極證明，或其
    指出之證明方法，無從說服法院以形成被告有罪之心證，基
    於無罪推定之原則，自應為被告無罪判決之諭知（最高法院
    92年臺上字第128號判例意旨參照）。
三、又按被告以外之人於審判外之言詞或書面陳述，除法律有規
    定者外，不得作為證據，刑事訴訟法第159條第1項定有明文
    ；又被告以外之人於審判外之陳述，雖不符前4 條之規定，
    而經當事人於審判程序同意作為證據，法院審酌該言詞陳述
    或書面陳述作成時之情況，認為適當者，亦得為證據，同法
    第159條之5 第1項規定甚明。經查：上訴人即被告、及檢察
    官對於本判決以下所引證據之證據能力均表示同意作為證據
    （見本院卷第16反、29反頁），復未於本院言詞辯論終結前
    ，對前開證據之證據能力提出異議，本院審酌前揭證據作成
    之情況，亦無違法或不當之處，自均有證據能力。
四、公訴人指被告吳建中涉有傷害犯嫌，係以被告吳建中坦承有
    與告訴人王相雄發生口角爭執，及王相雄指述遭吳建中毆傷
    ，並有臺北縣立醫院診斷證明書1紙、現場監視錄影光碟附
    卷，為其主要論據。然訊據被告吳建中則堅決否認有何傷害
    之犯行，並辯稱：伊有打王相雄下巴一下，但是沒有打後頸
    部等語。
五、經查：被告吳建中於上開時、地因前開細故與告訴人王相雄
    發生口角爭執，並有出手毆打王相雄一拳乙節，為吳建中及
    王相雄所不爭執，應可認定。是本件應釐清者，乃吳建中出
    手攻擊王相雄何部位，及王相雄是否因此受傷，以判斷是否
    構成傷害罪。查王相雄雖於警、偵訊中供稱：對方毆打伊後
    腦杓、後頸部云云（見偵查卷第3、19頁）；於原審時復證
    稱：後來吳建中就打伊，當時伊有閃，就打到伊的頭及頸部
    云云（見原審卷第68頁反面），然此經本院勘驗現場監視錄
    影碟之結果：當日19時14分8秒吳建中以右手平舉揮拳，毆
    打王相雄正面下巴一下，此時王相雄係背面鏡頭，吳建中面
    對鏡頭，可目視吳建中揮拳之方向，有勘驗筆錄可憑（見本
    院卷第21頁反面），顯見吳建中僅有出手毆打王相雄一下，
    並係攻擊王相雄正面下巴之位置，則吳建中當時確未攻擊王
    相雄之後腦或後頸部應可認定。又王相雄於當日21時50分至
    臺北縣立醫院急診，自訴被毆打要求驗傷，因後頸部不適、
    紅腫，予以開立診斷證明，該傷勢之記載係根據外觀予以記
    錄等情，有該院診斷證明書及99年11月16日北縣醫曆字第09
    90012737號函文暨病歷資料各1份在卷可稽（見原審卷第35-
    39頁），固足認王相雄於急診時確有後頸部紅腫之傷勢，惟
    吳建中既未曾攻擊王相雄後腦、後頸部，上開傷勢是否確為
    吳建中揮拳攻擊時所造成，即堪疑義。再參酌吳建中右手平
    舉揮拳攻擊時，王相雄亦有向右閃躲之舉動（見原審卷第69
    頁上幀擷取照片），當可緩和吳建中攻擊之力道，則吳建中
    上開攻擊行為，亦無可能致王相雄後頸部外觀受傷。是本件
    是否為王相雄將事發前、後不經意所另受傷勢等混淆，而誤
    為指認，仍不無可能，即難據此為吳建中不利之認定。
六、綜上所述，公訴人所舉上開事證，尚不足使本院得被告吳建
    中被訴傷害有罪之確信，此外，復查無其他積極證據證明被
    告吳建中確有傷害犯行，原審未詳酌卷證，遽論被告此部分
    罪刑，於法即有違誤，被告吳建中上訴意旨執此指摘原判決
    不當，為有理由，自應由本院將原判決關於傷害及定應執行
    刑部分均撤銷，改諭知其被訴傷害部分無罪之判決，以免冤
    抑。
據上論斷，應依刑事訴訟法第369條第1項前段、第364條、第301
條第1項前段，判決如主文。
本案經檢察官鄭龍照到庭執行職務。
中    華    民    國   100    年    7     月    11    日
                  刑事第二十二庭審判長法  官  郭雅美
                                      法  官  李麗珠
                                      法  官  洪于智
以上正本證明與原本無異。
不得上訴。
                                      書記官  強梅芳
中    華    民    國   100    年    7     月    11    日